【裁判字號】    97,訴,600
【裁判日期】    970930
【裁判案由】    確認委任關係不存在等
【裁判全文】
臺灣桃園地方法院民事判決               97年度訴字第600號
原      告  和業投資股份有限公司
法定代理人  甲○○
訴訟代理人  賴盛星律師
被      告  大儷科技股份有限公司
特別代理人  丁○○
上列當事人間請求確認委任關係不存在等事件，於民國97年9 月
25日辯論終結，本院判決如下：
    主  文
確認原告與被告間自民國九十三年十一月十六日起監察人委任關
係不存在。
被告應向經濟部商業司將原告監察人之登記辦理註銷變更登記。
訴訟費用由被告負擔。
    事實及理由
壹、程序方面：
一、按公司經中央主管機關撤銷或廢止登記者，應行清算程序；
    再（股份有限）公司之清算，以董事為清算人，但本法或章
    程另有規定或股東會另選清算人時，不在此限；公司法第26
    條之1 規定準用同法第24條至第26條、第322 條第1 項定有
    明文。再按對於無訴訟能力人為訴訟行為，因其無法定代理
    人或其法定代理人不能行代理權，恐致久延而受損害者，得
    聲請受訴法院之審判長，選任特別代理人，民事訴訟法第51
    條第1 項亦有明文。經查，本件被告公司業於95年12月21日
    遭主管機關廢止登記，又查無向本院陳報選任清算人，依法
    本應以被告公司全體董事為清算人。亦即，在本件訴訟程序
    中，本應由被告公司之全體董事丙○○、乙○○、大儷投資
    股份有限公司、富通創業投資股份有限公司、森福投資股份
    有限公司。惟查，丙○○自93年11月出境後即未歸返，又乙
    ○○則已陳明於93年11月18日辭任董事一職，且業經本院96
    年度訴字第1092號判決確認委任關係不存在；大儷投資股份
    有限公司業於96年3 月19日經主管機關廢止登記；森福投資
    股份有限公司於96年3 月19日經主管機關廢止登記、富通創
    業股份有限公司則於本院96年度訴字第1555號提起確認委任
    關係不存在之訴判准在案，致被告無法定代理人得於本件訴
    訟行使代理權，故請求本院選任同時擔任大儷投資股份有限
    公司之代表人、森福投資股份有限公司之董事即丁○○為被
    告之特別代理人等語。經查，聲請人所述上情，業經其提出
    上開公司之變更登記表為證，並經本院調閱本院96年度訴字
    第1092號、96年度訴字第1555號判決，及向經濟部調取被告
    公司卷核閱屬實，又丙○○自93年11月出境後即未歸返一情
    ，亦有法務部出入境資訊連結作業查詢結果1 紙在卷可稽。
    本院審酌上情，且本件須以被告公司之董事為被告公司之法
    定代理人，而丁○○既為董事之一之大儷投資股份有限公司
    之代表人、森福投資股份有限公司之董事等一切情狀，認應
    選任丁○○為被告公司之特別代理人。從而，本院選任丁○
    ○為本件被告之特別代理人，合先敘明。
二、按確認之訴之確認利益，係指法律關係之存否不明確，致原
    告在私法上之地位有受侵害之危險，而此項危險得以對於被
    告之確認判決除去之者，始為存在（最高法院27年上字第31
    6 號、52年台上字第1240號判例意旨參看）。原告提起本件
    確認之訴，主張其於93年11月16日即已向被告辭去監察人職
    務，請求確認其與被告間之監察人委任關係不存在，被告特
    別代理人雖未到庭爭執或否認該項法律關係之存否，惟原告
    迄今仍登記為被告名義上監察人一節，此有被告公司變更登
    記表附卷可稽。是兩造間是否仍有監察人之委任關係即屬不
    明確，且民眾申請被告之公司登記資料時，尚無從得知原告
    並未擔任被告之監察人職務，造成原告法律上地位之不安定
    ，且該不安定之法律上地位，得以本件確認判決除去。準此
    ，原告自有提起本件確認訴訟之法律上利益。
三、本件被告未於言詞辯論期日到場，核無民事訴訟法第386 條
    各款所列情形，爰依原告聲請，由其一造辯論而為判決。
貳、實體方面：
一、本件原告主張：原告與被告間因被告公司股東會之選任擔任
    監察人職務。原告於93年11月16日以台北市府郵局第728 號
    存證信函向被告辭任監察人職務，即終止兩造委任關係，並
    經被告收執無訛，故兩造間監察人之委任關係應已告終止。
    嗣經濟部商業司於93年11月26日亦曾以經商字第0930219926
    0 號函文通知被告依法儘速辦理變更登記，因被告之法人人
    格繼續存在，仍得對外為法律行為，致原告在私法上利益有
    遭受侵害之危險，其有即受確認判決之法律上利益。爰聲明
    請求確認原告與被告間監察人之委任關係不存在。並聲明：
    如主文所示。
二、被告未於言詞辯論期日到庭，亦未提出書狀作何聲明或陳述
    。
三、按當事人之一方，得隨時終止委任契約。公司與監察人間之
    關係，從民法關於委任之規定。民法第549 條第1 項、公司
    法第216 條第3 項分別定有明文。經查，原告主張於93年11
    月16日具函向被告為終止本件委任關係之意思表示，且經濟
    部商業司於93年11月26日曾以經商字第09302199260 號函文
    通知被告依法儘速辦理變更登記等情，已據其提出與其所述
    相符之公司變更登記表、台北市府郵局第728 號存證信函及
    回執等件為證，而被告經合法通知不到場，亦未提出任何準
    備書狀或證據資料作何答辯聲明或陳述以為爭執，視同自認
    。是以，堪認原告之主張為真實可採。
四、次按公司之登記或認許，應由代表公司之負責人備具申請書
    ，連同應備之文件一份，向中央主管機關申請，由代理人申
    請時，應加具委託書。公司之登記或認許事項及其變更，其
    辦法，由中央主管機關定之，公司法第387條第1項、第4 項
    定有明文。又按公司及外國公司登記事項如有變更者，應於
    變更後15日內，向主管機關申請為變更之登記，則為中央主
    管機關經濟部依上開規定所發布之「公司之登記及認許辦法
    」第15條前段所明定，而依同辦法第16條暨其附表所示，監
    察人之解任即屬公司應辦理變更登記之事項。本件原告與被
    告間之監察人委任關係既已於93年11月16日終止，原告即非
    被告公司之監察人，公司應登記事項已有變更，被告依法應
    辦理申請變更登記。而此項變更登記，依公司法第387 條第
    1 項規定，應由代表公司之負責人備具申請書，連同應備之
    文件一份，向中央主管機關申請，是原告尚無從以自己名義
    申請其監察人解任之被告公司應登記事項之變更登記，自應
    認原告得請求被告公司辦理上述之公司變更登記。
五、從而，原告以其已與被告終止監察人之委任關係，請求確認
    兩造間監察人之委任關係不存在，並請求被告應向經濟部辦
    理原告監察人註銷之變更登記，為有理由，應予准許。
據上論結，本件原告之訴為有理由，依民事訴訟法第385 條第1
項前段、第78條，判決如主文。
中    華    民    國    97    年     9     月    30   日
                       民事第一庭法  官  陳雪玉
如對本判決上訴，須於判決送達後20日內向本院提出上訴狀。
以上正本與原本無異。
中    華    民    國    97    年    10    月    8     日
                                  書記官  吳瓊英


司法院資訊處製作；財團法人民間司法改革基金會備份。
